【裁判字號】    95,訴,3323
【裁判日期】    951130
【裁判案由】    毒品危害防制條例
【裁判全文】
臺灣高雄地方法院刑事判決              95年度訴字第3323號
公  訴  人  臺灣高雄地方法院檢察署檢察官
被      告  甲○○
                    （現於高雄第二監獄執行中）
上列被告因違反毒品危害防制條例案件，經檢察官提起公訴（95
年度毒偵字第6807號）及移送併辦（95年度毒偵字第8291號），
本院改依簡式審判程序判決如下：
    主  文
甲○○施用第一級毒品，處有期徒刑壹年肆月。扣案之海洛因拾
包（不含包裝袋，合計淨重壹點陸零公克）均沒收銷燬；盛裝上
開海洛因包裝袋拾只，沒收之。
    事  實
一、甲○○前曾因施用毒品違反毒品危害防制條例案件，經本院
    93年度毒聲字第2150號執行觀察勒戒，因有繼續施用傾向，
    嗣依本院93年度毒聲字第2448號裁定強制戒治，於民國94年
    11月17日強制戒治期滿。詎其仍未戒除毒品，在上開強制戒
    治期滿後5 年內，復基於反覆、延續施用第一級毒品海洛因
    、第二級毒品甲基安非他命之單一行為決意，自95年7 月13
    日上午某時起至同年9 月8 日上午某時止，以平均每日施用
    1 次之頻率，在高雄市新興區○○○路與文橫一路之「群益
    美容式汽車洗車場」，以將海洛因、甲基安非他命同時摻入
    香菸點燃吸食之方式，施用海洛因、甲基安非他命多次。嗣
    分別於95年7 月13日下午5 時15分許，因係列管之毒品人口
    而主動前往高雄市政府警察局新興分局採尿，經鑑定尿液呈
    嗎啡、甲基安非他命陽性反應；於95年9 月8 日下午3 時30
    分許，為警持搜索票前往上開「群益美容式汽車洗車場」搜
    索時，扣得甲○○所有之海洛因10包（空包裝袋總重2.43公
    克，合計淨重1.60公克），並經甲○○同意後採集其尿液送
    鑑，結果呈海洛因嗎啡、甲基安非他命陽性反應，始悉上情
    。
二、案經高雄市政府警察局移送、高雄市政府警察局新興分局報
    告臺灣高雄地方法院檢察署檢察官偵查起訴及移送併辦。
    理  由
一、本件被告甲○○所犯為死刑、無期徒刑、最輕本刑為3 年以
    上有期徒刑以外之罪，其於準備程序進行中，就被訴事實為
    有罪之陳述，經受命法官告知簡式審判程序之旨，並聽取當
    事人之意見後，本院合議庭裁定由受命法官獨任進行簡式審
    判程序，合先敘明。
二、被告前曾因施用毒品違反毒品危害防制條例案件，經本院93
    年度毒聲字第2150號執行觀察勒戒，因有繼續施用傾向，嗣
    依本院93年度毒聲字第2448號裁定強制戒治，於94年11月17
    日強制戒治期滿，有臺灣高等法院被告前案紀錄表在卷可稽
    其於強制戒治期滿後5 年內，再為本次施用毒品犯行，應依
    法論科。
三、上揭事實，業據被告坦承不諱；佐以其於為警查獲後採集之
    尿液，均呈嗎啡、甲基安非他命，有長榮大學確認報告、高
    雄市立凱旋醫院95年10月10日濫用藥物尿液檢驗報告各1 紙
    在卷足憑。另扣案白色粉末10包，經鑑定後均呈海洛因陽性
    反應，亦有法務部調查局95年9 月29日調科壹字第09523021
    910 號鑑定書附卷可稽。又海洛因於人體內會水解為嗎啡，
    再循嗎啡代謝方式排出體外，亦經行政院衛生署80年以05
    6954號函釋明確。被告自白與事實相符，事證明確，其犯行
    足堪認定，應依法論科。
四、按海洛因及甲基安非他命分別為毒品危害防制條例第2 條第
    2 項第1 款、第2 款所規定之第一級毒品及第二級毒品，是
    核被告甲○○所為，係犯同條例第10條第1 項、第2 項之施
    用第一級毒品、第二級毒品罪。其施用第一級、第二級毒品
    前後持有毒品之低度行為，為其施用毒品之高度行為所吸收
    ，不另論罪。被告係將海洛因、甲基安非他命同時摻入香菸
    點燃吸食之方式施用，其一行為同時施用海洛因及甲基安非
    他命，為想像競合犯，應從一重論以施用第一級毒品罪。又
    按刑事法若干犯罪行為態樣，本質上原具有反覆、延續實行
    之特徵，立法時既予特別歸類，定為犯罪構成要件之行為要
    素，則行為人基於概括之犯意，在密切接近之一定時、地持
    續實行之複次行為，倘依社會通念，於客觀上認為符合一個
    反覆、延續性之行為觀念者，於刑法評價上，即應僅成立一
    罪；學理上所稱「集合犯」之職業性、營業性或收集性等具
    有重複特質之犯罪均屬之，而依毒品危害防制條例第2 條第
    1 項規定之「毒品」的定義，可知毒品因具有成癮性及濫用
    性，即一方面因「耐藥性」的影響，導致行為人必須逐漸增
    加施用劑量，方能達成相同效果；他方面則可能因「生理依
    賴性」及「心理依賴性」的影響，導致行為人對毒品產生強
    烈渴求，終至不能根絕；由此可知，施用毒品之行為本身，
    顯然具有反覆性及延續性之特徵，準此，「施用毒品」即屬
    前揭「於立法已特別歸類具有重複特質」之犯罪。本件被告
    係基於單一行為決意，自95年7 月13日起至同年9 月8 日止
    ，以每日施用1 次之頻率，持續施用海洛因、甲基安非他命
    未曾間斷，而地點亦均在工作地點，顯係出於反覆、延續施
    用之單一行為決意至明，從而在行為概念上，應評價認係包
    括一罪之集合犯。爰審酌被告前因毒品危害防制條例案件，
    經觀察勒戒、強制戒治，詎其仍未能徹底戒絕毒品，顯見其
    無戒毒悔改之意，且查獲時仍持有海洛因10包，惟念其犯後
    坦承犯行，且其施用毒品僅自戕一己之身體健康，尚未對他
    人造成危害等一切情狀，量處如主文所示之刑。扣案海洛因
    10包，為第一級毒品，應依毒品危害防制條例第18條第1項
    前段之規定，宣告沒收併銷燬之。扣案之盛裝上開海洛因之
    包裝袋10只，為被告所有，且係供其方便攜帶欲施用之毒品
    所用，爰依刑法第38條第1 項第2 款之規定，併予宣告沒收
    。
五、臺灣高雄地方法院檢察署檢察官95年度毒偵字第8291號移送
    併辦部分，分別與起訴部分為實質上一罪之集合犯關係，檢
    察官就犯罪事實一部起訴，依刑事訴訟法第267 條規定，其
    效力及於全部，法院自有權一併審理，附此敘明。
據上論斷，應依刑事訴訟法第273 條之1 第1 項、第299 條第1
項前段，毒品危害防制條例第10條第1 項、第18條第1 項前段，
刑法第11條、第55條、第38條第1 項第2 款，判決如主文。
本案經檢察官乙○○到庭執行職務。
中    華    民    國    95    年    11    月    30    日
                  刑事第一庭    法  官  陳宛榆
以上正本證明與原本無異。
如不服本判決，應於判決送達後10日內，向本院提出上訴狀。
中    華    民    國    95    年    12    月    5     日
                                書記官  劉企萍
附錄本判決論罪之法條
毒品危害防制條例第10條
施用第一級毒品者，處 6 月以上 5 年以下有期徒刑。
施用第二級毒品者，處 3 年以下有期徒刑。


司法院資訊處製作；財團法人民間司法改革基金會備份。
